臺灣桃園地方法院行政訴訟判決　
110年度交字第371號
111年3月1日辯論終結
原      告  梁智超  
被      告  桃園市政府交通事件裁決處
                      設桃園市○○區○○路00號7~8樓
代  表  人  張丞邦    住同上
訴訟代理人  黃一鳴律師
複代理人    賴佳郁律師
上列當事人間交通裁決事件，原告不服被告民國110年7月29日桃
交裁罰字第58－DG0000000號裁決，提起行政訴訟，本院判決如下
：
    主  文
原告之訴駁回。
訴訟費用新臺幣參佰元由原告負擔。
    事實及理由
一、事實概要：
　　原告於民國110年5月11日6時12分許，駕駛車牌號碼000－000
    0號自用小客車（下稱系爭車輛），行經桃園市○○區○○路○段
    000號前時，為民眾於110年5月12日檢舉，而經桃園市政府
    警察局龜山分局（下稱舉發機關）警員認原告有「非遇突發
    狀況，在行駛中驟然煞車」之違規，遂逕行舉發並填製國道
    警交字第DG0000000號之舉發違反道路交通管理事件通知單
    （下稱系爭舉發通知單），記載應到案日期為110年7 月5 
    日前，並移送被告處理。嗣原告於110年5月28日到案陳述不
    服舉發，經被告函請舉發機關協助查明事實後，認原告確有
    「非遇突發狀況，在行駛中驟然煞車」違規，即於110 年7
    月29日填製桃交裁罰字第58－DG0000000號裁決書（下稱原處
    分），爰依道路交通管理處罰條例（下稱處罰條例）第43條
    第1 項第4 款及違反道路交通管理事件統一裁罰基準及處理
    細則（下稱裁罰基準及處理細則）等規定，裁處原告罰鍰新
    臺幣（下同）18,000元，並記違規點數3點，並應參加道路
    交通安全講習。原告不服，於是提起本件行政訴訟。
二、原告起訴主張及聲明：
（一）主張要旨：
　　⒈原處分所載違規時間係110年5月11日6時12分許，但依據原
      告公司打卡紀錄所示，該日為上班值班日，值班日上班時
      間為上午9點至下午9點，而原告上班日程所需時間約為30
      至40分鐘，故原處分所載之違規時間，原告仍在家中，其
      違規時間點顯有錯誤，則本件之檢舉是否符合處罰條例第
      7條之1之規定，於行為終了日起7日內提出檢舉？故請被
      告提出該行車紀錄器已經經濟部標準檢驗局檢定合格之證
      明或其他足資證明檢舉日期未逾法定期限等資料。
　 ⒉又檢舉影片中，原告全程並無「行駛中驟然煞車」情形，當
     日（實際日期未知）原告剛自桃園市龜山區萬壽路一段內
     線車道切入外線車道，突遭後方鳴按喇叭，且為長按未停
     歇之方式，原告隨即降低車速察看前後左右路況，即在影
     片中短暫使用煞車（約0：02秒）、第二次使欲煞車（0.08
     秒時）係因原告欲禮讓後方機車而略為減速，嗣上開機車
     變換至內線車道後，原告為避免擋住後方車輛即加速前行
     ，於即將超越左方公車之際，上開機車竟跨越車道線逼近
     原告車輛，原告見狀即第三次煞車減速讓其先行。是原告
     三次減速皆與上開機車有關，並非無突發狀況，亦無「驟
     然煞車」之情形，被告顯有未察。 　
（二）聲明：撤銷原處分。
三、被告答辯及聲明：
（一）答辯要旨：
    ⒈引用處罰條例第7條之1 、第24條第1項第3款、第43條第1
      項第2款第4項、第63條第1項第3款、第85條第1項、道路
      交通安全規則（下稱道安規則）第94條第2 項前段等相關
      交通法規之條文（詳卷附答辯狀）。
    ⒉揆諸上開道路交通管理處罰條例第43條第1項第4款所處罰
      之交通違規行為，係駕駛人駕車任意以「非遇突發狀況，
      在行駛途中任意驟然減速、煞車或於車道中暫停」之方式
      行駛，足見本款規定之目的，係在處罰駕駛人以危險方式
      駕車而有危害交通安全之情事，藉以達成有效維護交通秩
      序及保障交通安全之目的。且於行駛車道上驟然減速、煞
      車或於車道中暫停，易使後方車輛閃避不及造成擦撞事故
      ，將嚴重影響道路交通之行車秩序及安全。
    ⒊舉發機關110年9月16日山警分交字第1100032070號函文表
      示略以：「…旨車於110年5月11日6時12分，行經桃園市○○
      區○○路○段000號前，經民眾檢舉非遇突發狀況，在行駛中
      於車道暫停；查影片旨車於6時12分16秒於車道上暫停，6
      時12分21秒向前行駛至交岔路口，又於6時12分30秒再次
      暫停車道，阻擋後來車行駛動線，惟經審據舉證影片，旨
      車行駛前方路況均正常，並無塞車或交通事故等情形，且
      車道上亦無掉落物，猝不及防的煞車顯非防禦駕駛行為…
      ，爰此，研判駕駛人驟然煞車行為明顯屬故意而為之，旨
      案以『非遇突發狀況，在行駛中驟然煞車』違規舉發，核無
      違誤…」等語。
    ⒋復查採證影片光碟內容，於影片時間6時12分16秒許，系爭
      車輛即有驟然煞車之情，又於6時12分22秒許，系爭車輛
      二度任意驟然煞車，再於6時12分30秒許，系爭車輛再度
      任意驟然煞車。準此，系爭車輛確有「非遇突發狀況，在
      行駛中驟然煞車」之違規行為甚明。就上開檢舉影像觀之
      ，系爭車輛於煞車時，前方車輛未有緊急煞車、碰撞事故
      等突發狀況存在，而系爭車輛與前方車輛明顯尚有間距，
      是周遭環境並無迫使原告不得不在行駛中任意驟然煞車之
      因素存在。又本件系爭車輛在行駛途中於車道中驟然煞車
      ，此種駕駛方式實已超出其他用路人對其行車動線之合理
      期待，而嚴重危及其及其他用路人之生命、身體及財產安
      全。且於行駛車道上驟然煞停，易使後方車輛閃避不及造
      成擦撞事故，將嚴重影響道路交通之行車秩序及安全，而
      本件系爭車輛於行駛之時，即應有注意與前後方車輛保持
      安全距離之義務。保持行車安全距離之目的係要求駕駛人
      在行車時預留適當反應及剎車時間以避免發生車輛追撞等
      重大交通事故，係為維護交通秩序，維持車輛通行順暢及
      確保交通安全而設，而駕駛人駕駛汽車行駛於道路上，本
      應隨時隨地密切注意車前車後狀況並保持適當之行車安全
      距離。
    ⒌原告雖主張檢舉人行車紀錄器無經檢定合格一節，惟參照
      臺灣士林地方法院105年度交字第291號判決意旨觀之，行
      車記錄器記錄原告違規之目的在於，於該路段、該時間，
      原告之違規行為確實發生，顯然原告主張之由係欲規避其
      違規事實之詞，顯不可採。復參照臺灣新北地方法院104
      年度交字第333號判決意旨觀之，則依據舉發機關110年8
      月30日山警分交字第1100030680號函所附資料所示，本件
      違規日期為110年5月11日，而民眾於110年5月12日向警方
      提出檢舉，已符合前述7日內提出檢舉之規定。
    ⒍至原告表示本件違規時間當時其仍在家中尚未出門等語。
      惟當事人主張有利於己之事實者，就其事實有舉證之責任
      ，民事訴訟法第277條前段定有明文。又上開規定依行政
      訴訟法第237條之9、第236條、第136條之規定，於交通裁
      決事件準用之。當事人主張事實，須負舉證責任，倘其所
      提出之證據，不足為主張事實之證明，自不能認其主張之
      事實為真實。而原告雖提供個人出勤報表以證明違規時間
      仍在家中乙情，惟原告所提供之個人出勤報表僅可知原告
      於110年5月11日8時55分至21時應於公司上班，應尚無法
      認定原告於違規時間仍在家中。
    ⒎綜上所述，系爭車輛駕駛因有「非遇突發狀況，在行駛中
      驟然煞車」之情，已該當處罰條例第43條第1項第4款規定
      之要件。是被告依法裁處，應無違誤，原告之訴為無理由
      。
（二）聲明：駁回原告之訴。
四、爭點：
（一）本件被告認定原告有「非遇突發狀況，在行駛中驟然煞車
      」之違規，有無違誤？
（二）被告以原處分裁罰原告18,000元、記違規點數3點，並應
      參加道路交通安全講習，有無違誤？
五、本院之判斷：
（一）前提事實：
      原告於110年5月11日6時12分許，駕駛系爭車輛行經桃園
      市○○區○○路○段000號前時，為民眾於110年5月12日檢舉，
      而舉發機關警員認原告有「非遇突發狀況，在行駛中驟然
      煞車」之違規等情，此有舉發機關110年7月14日山警分交
      字第1100023348號函文、110年9月16日山警分交字第1100
      032070號函文（見本院卷第26頁、第35頁）、檢舉資料（
      見本院卷第28頁反面）、系爭舉發通知單（見本院卷第31
      頁）、汽車車籍查詢（見本院卷第32頁）、交通違規案件
      陳述書（見本院卷第33頁）等資料各1 份在卷可憑。
（二）本件被告認定原告有「非遇突發狀況，在行駛中驟然煞車
      」之違規，並無違誤：
    ⒈按處罰條例第43條第1項第4款規定：「汽車駕駛人，駕駛
      汽車有下列情形之一者，處6,000元以上24,000元以下罰
      鍰，並當場禁止其駕駛：四、非遇突發狀況，在行駛途中
      任意驟然減速、煞車或於車道中暫停」、安全規則第94條
      第2項規定：「汽車除遇突發狀況必須減速外，不得任意
      驟然減速、煞車或於車道中暫停。前車如須減速暫停，駕
      駛人應預先顯示燈光或手勢告知後車，後車駕駛人應隨時
      注意前車之行動」
    ⒉復按處罰條例第43條第1項第4款「非遇突發狀況，在行駛
      途中任意驟然減速、煞車或於車道中暫停」規定之立法意
      旨，係在避免道路駕駛人於「非遇突發狀況」時在道路中
      因有「任意驟然減速、煞車」或「於車道中暫停」之情形
      而導致交通意外之發生；在「任意驟然減速、煞車」行為
      態樣下，因其驟然減速可能導致後方車輛無法預測而必須
      驟然減速、煞車，而有追撞之風險；而「於車道中暫停」
      之行為態樣，其所蘊含之風險，即一般道路駕駛人對於車
      輛於車道中之狀態預測應為「行進狀態」而非「停止狀態
      」，故立法者明文排除「有突發狀況」之情形下，例如前
      方有車禍突然發生、道路塌陷、車輛惡意危險之駕駛行為
      或巨大貨物突然掉落路面、惡劣天候情況等等其它緊急突
      發狀況而不得不驟然減速、煞車或於車道中暫停時等情，
      方屬有正當理由，而得於車道中暫停，始符合例外不予處
      罰。此並有臺灣新北地方法院109年交字第116號、108年
      度交字第277號、106年度交字第272號等行政判決亦有相
      同之論述，可資參酌。
    ⒊經查，本院依職權勘驗被告所提供行車記錄器影像，內容
      略以：「⒈檔案名稱：AWD-9898。⒉錄影畫面時間共22秒，
      本檔案之錄影畫面係2021年5月11日6 時許所錄製，為檢
      舉人車輛行車記錄器之影像畫面。⒊錄影畫面一開始，可
      看見原告駕駛車牌號碼000－0000號自用小客車（下稱系爭
      車輛），行駛於萬壽路一段之外側車道上，且煞車燈亮起
      ，而檢舉人機車則行駛於其後方。⒋錄影畫面時間6時12分
      22秒許，系爭車輛之煞車燈再次亮起，嗣錄影畫面時間6
      時12分24秒許，檢舉人機車向左切入內側車道，並欲進行
      超車，此時可看見系爭車輛微微向左靠近車道線。⒌錄影
      畫面時間6時12分26秒許，檢舉人機車已超越系爭車輛，
      並欲向右再切回外側車道上，嗣錄影畫面時間6時12分28
      秒許，系爭車輛再出現於錄影畫面內，擋住檢舉人機車向
      右變換車道之路線，此時系爭車輛前方之汽車相距系爭車
      輛至少5、6組車道線以上之距離。⒍錄影畫面時間6時12分
      31秒許，系爭車輛之煞車燈再次亮起，但並未看見系爭車
      輛前方有任何突發事故。嗣檢舉人機車放慢速度繼續行駛
      於內側車道，而系爭車輛即未再出現於錄影畫面內」等情
      (見本院卷第42頁反面至43頁)觀之，足認系爭車輛於上揭
      勘驗錄影畫面內，分別於錄影畫面一開始、錄影畫面時間
      6時12分22秒、6時12分31秒許，確實有在車道中3次煞車
      燈亮起急煞等事實，且上開時間內，系爭車輛之前方並無
      任何車輛阻擋其往前行駛，亦未有緊急煞車、碰撞事故等
      突發狀況存在，是周遭環境並無迫使原告不得不在車道中
      急煞之因素存在。故堪認原告駕駛系爭車輛確有非遇突發
      狀況，在行駛車道中驟然煞車之違規行為事實。
    ⒋原告雖主張：其全程並無驟然煞車之情形，係因突遭後方
      鳴按喇叭，且以長按未停歇之方式，故降低車速察看前後
      左右路況等語，惟按當事人主張有利於己之事實者，就其
      事實有舉證之責任。民事訴訟法第277條前段定有明文。
      又上開規定依行政訴訟法第237條之9、第236條、第136條
      之規定，於交通裁決事件準用之。當事人主張事實，須負
      舉證責任，倘其所提出之證據，不足為主張事實之證明，
      自不能認其主張之事實為真實。經查，本件系爭車輛之後
      車（即檢舉人機車）是否長按喇叭，本件採證影片並無收
      錄聲音，故不得而知，且原告亦未提出任何證據以實其說
      ，僅空言表示其暫停於車道內係因後方車輛急閃大燈及鳴
      按喇叭，實難憑採。又原告分別於錄影畫面時間6時12分2
      4秒許、6時12分28秒許，短短4秒鐘內，於檢舉人欲進行
      超車或向右變換車道時，可看見系爭車輛不僅微微向左靠
      近車道線，企圖逼近檢舉人機車，迫使檢舉人無法超車，
      甚至在檢舉人欲向右變換車道至外側車道，行駛於系爭車
      輛前方時，原告亦突然加速行駛至檢舉人機車右側，阻礙
      檢舉人機車變換車道之路線，堪認上開勘驗筆錄內容中（
      即錄影畫面一開始、錄影畫面時間6時12分22秒、26秒、3
      1秒許），原告3次駕駛系爭車輛以驟然急煞之方式行駛於
      車道中，迫使檢舉人車輛亦必須降低車速，並藉由後續迫
      近檢舉人機車或突然出現於檢舉人右側，企圖阻礙檢舉人
      超車或變換車道之危險駕駛行徑讓檢舉人驚嚇，以達發洩
      原告心中之不滿，此亦係本件原告為何會有「非遇突發狀
      況，在行駛中驟然煞車」之違規行為之合理經驗法則之推
      斷。況不論檢舉人是否有對原告長按喇叭一事，惟此均非
      係屬於前揭說明之在車道中發生之突發狀況，原告本不得
      以上開事由作為其得在車道中驟然煞車之免責藉口。故原
      告上開主張，顯屬卸責之詞，不足採信。
    ⒌至原告主張：本件違規時間當時仍在家中尚未出門，其每
      日皆於8時許始自住家出門上班，足認本件違規時點顯有
      錯誤，則本件檢舉人是否依處罰條例第7條之1規定，於行
      為終了日起7日內提出檢舉，故請檢舉人出示所使用之行
      車記錄器已經經濟部標準檢驗局檢定合格之證明等語，並
      提出打卡記錄為證。惟查，復按「對於違反本條例之行為
      者，民眾得敘明違規事實或檢具違規證據資料，向公路主
      管或警察機關檢舉，經查證屬實者，應即舉發。但行為終
      了日起逾7日之檢舉，不予舉發」、「公路主管或警察機
      關受理民眾檢舉違反道路交通管理事件，應即派員查證，
      經查證屬實者，應即舉發，並將處理情形回復檢舉人。前
      項檢舉違規證據係以科學儀器取得，足資認定違規事實者
      ，得逕行舉發之」，處罰條例第7條之1、裁罰基準及處理
      細則第22條第1項、第2項分別定有明文。考其規範意旨，
      係考量警力有限及民眾取巧違規成性，為交通秩序混亂原
      因之一，一般民眾如能利用適當管道檢舉交通違規，除可
      彌補警力之不足外，亦將產生極大之嚇阻效果，以達到維
      護道路交通安全之行政目的；然為避免檢舉人刻意鑽營法
      律文字，造成法條之目的逸失，甚至衍生社會、鄰里之不
      安與不和諧，同時保障法條原立法精神目的在維護交通、
      保障安全，故針對舉發部分，增訂（7日）期限之規定，
      而強化社會秩序之安定性。是一般民眾見有違規事件，皆
      可於行為終了日起7日內敘明違規事實或檢具違規證據資
      料，向公路主管或警察機關檢舉，經查證屬實者，應即舉
      發之。經查，本件係民眾於110年5月12日向舉發機關檢舉
      ，此有檢舉人個人資料1份（見本院卷第28頁反面）在卷
      可稽，距離本件原告之違規時間係在7日內。故本件之檢
      舉符合處罰條例第7條之1規定，檢舉程序合法。再者，原
      告雖提出其個人打卡記錄以證明違規當時仍在家中等情，
      惟上開原告公司之打卡記錄僅得表明原告於110年5月11日
      8時55分許至21時許，原告應是在公司上班一情，至於原
      告違規當時是否仍在家中尚未出門，並無法證明。況按交
      通違規案件除有涉及「重量」、「速率」、「酒精測定值
      」等須使用經濟部標準檢驗局檢定合格之儀器採證外，其
      他儀器並無相類之規範，且交通違規案件之檢舉亦無明文
      限制所使用之儀器，須經由經濟部標準檢驗局檢定合格後
      才可使用。而處罰條例第7條之2、裁罰基準及處理細則第
      22條第1項、第2項等規定中所謂科學儀器，僅需其獲得結
      果可還原現場之情形及具有驗證性即為已足，而檢舉人之
      行車紀錄器具錄影功能，其獲得結果可還原現場情形及具
      驗證性，自屬前開規定所稱之科學儀器，並無另提出所謂
      經濟部的檢驗證明之必要性。再者，由前揭違規錄影畫面
      內容觀之，上開錄影畫面之畫質及光線均前後一致，週邊
      景物呈連續狀態，並無相關剪接或變造等人為造作之跡證
      ，況且原告對於本院前揭勘驗錄影光碟中
　　　在行駛中驟然煞車之車輛係原告所駕駛之系爭車輛，及於
      錄影畫面時間6時12分22秒、26秒、31秒許，有3次驟然煞
      車等情，亦均不爭執，是堪認前揭本院勘驗之錄影光碟內
      容係於本件違規時、地直接拍攝、錄影之事實結果。故原
      告上開主張，亦屬卸責之詞，不足採信。
    ⒍綜上所述，本件原告確實有「非遇突發狀況，在行駛中驟
      然煞車」之客觀違規行為及主觀違規故意，已詳如前述，
      故本件被告認定原告有「非遇突發狀況，在行駛中驟然煞
      車」之違規行為，且係屬有違規之故意，並無違誤。
（三）被告以原處分裁罰原告18,000元、記違規點數3點，並應
      參加道路交通安全講習，並無違誤：
    ⒈按「汽車駕駛人，駕駛汽車有下列情形之一者，處6,000元
      以上24,000元以下罰鍰，並當場禁止其駕駛：四、非遇突
      發狀況，在行駛途中任意驟然減速、煞車或於車道中暫停
      」、「汽車駕駛人，有下列情形之一者，應接受道路交通
      安全講習：三、有第43條規定之情形」、「汽車駕駛人有
      下列各款所列條款之一者，除依原條款處罰鍰外，並予記
      點：三、有第43條、第53條或第53條之1情形之一者，各
      記違規點數3點」，處罰條例第43條第1項第4款、第24條
      第1項第3款、第63條第1項第3款分別定有明文。
    ⒉次按裁罰基準及處理細則第1條規定：「本細則依道路交通
      管理處罰條例第92條第4項規定訂定之」、第2條第1項、
      第2 項規定：「處理違反道路交通管理事件之程序及統一
      裁罰基準依本細則之規定辦理。前項統一裁罰基準，如附
      件違反道路交通管理事件統一裁罰基準表」，核上開裁罰
      基準及處理細則之規定，就其立法目的及功能，乃為防止
      處罰機關枉縱或偏頗，依處罰條例第92條第4 項所授權交
      通部會同內政部訂定之裁罰基準及處理細則及其附件「違
      反道路交通管理事件統一裁罰基準表」（下稱裁罰基準表
      ），用以維持裁罰之統一性與全國因違反道路交通管理事
      件受處罰民眾之公平，不因裁決人員不同，而生偏頗，寓
      有避免各監理機關於相同事件恣意為不同裁罰之功能，並
      非法所不許，於憲法上保障人民財產權之意旨並無牴觸（
      此並有司法院釋字第511號解釋意旨理由足資參照），是
      被告自得依此裁罰基準表而為裁罰。
    ⒊原告確有「非遇突發狀況，在行駛中驟然煞車」之違規行
      為，已詳如前述，且原告係於應到案期限內到案聽後裁決
      ，又依裁罰基準表規定：「汽車」、「汽車駕駛人非遇突
      發狀況，在行駛中任意驟然減速、煞車或於車道中暫停」
      ，於期限內繳納或到案聽候裁決者，裁處罰鍰8,000 元。
      是本件被告依處罰條例第43條第1項第4款、第24條第1項
      第3款、第63條第1項第3款、裁罰基準及處理細則及裁罰
      基準表等規定，以原處分裁罰原告18,000元之罰鍰、記違
      規點數3 點，並應參加道路交通安全講習，經核即屬於法
      有據，並無違誤。故原告訴請撤銷原處分為無理由，應予
      駁回。
（四）本件判決基礎已臻明確，兩造其餘之攻擊防禦方法及訴訟
      資料經本院審酌後，核與判決結果不生影響，無一一論述
      之必要，附此敘明。
六、本件第一審裁判費為裁判費300 元，應由原告負擔，爰確定
    第一審訴訟費用額如主文第二項所示。
七、據上論結，本件原告之訴無理由，依政訴訟法第237條之8  
    第1項、第98條第1項前段等規定，判決如主文。
中　　華　　民　　國　　111 　年　　3 　　月　　16　　日
　　　　　　　　　行政訴訟庭　法　官　黃漢權
上為正本係照原本作成。
如不服本判決，應於判決送達後20日內，向本院提出上訴狀並表
明上訴理由（原判決所違背之法令及其具體內容或依訴訟資料可
認為原判決有違背法令之具體事實），其未載明上訴理由者，應
於提出上訴後20日內向本院補提理由書（上訴狀及上訴理由書均
須按他造人數附繕本，如未按期補提上訴理由書，則逕予駁回上
訴），並應繳納上訴裁判費新臺幣750元。 
中　　華　　民　　國　　111 　年　　3 　　月　　16　　日
                              書記官  蕭竣升